【裁判字號】    99,交聲,196
【裁判日期】    990630
【裁判案由】    違反道路交通管理處罰條例聲明異議
【裁判全文】
臺灣苗栗地方法院交通事件裁定         99年度交聲字第196號
原處分機關  交通部公路總局新竹區監理所苗栗監理站
異  議  人
即受處分人  甲○○
上列異議人即受處分人因違反道路交通管理處罰條例案件，對於
交通部公路總局新竹區監理所苗栗監理站於民國99年5 月12日所
為之竹監苗字第裁54-GF0000000號處分（原舉發案號：中市警交
字第GF0000000 號），聲明異議，本院裁定如下：
    主  文
原處分關於罰鍰新臺幣參仟元及記違規點數1 點部分撤銷。
前項撤銷部分，甲○○不罰。
    理  由
一、原處分意旨略以：異議人即受處分人甲○○於民國99年3 月
    27日22時13分許，駕駛車牌號碼9153-VS 號自用小客車行經
    臺中市○○○○○路處，為臺中市警察局第六分局交通分隊
    警員舉發「1.直行燈號迴轉，行駛直行車道、2.不服鳴笛制
    止、取締、加速逃逸」違規；嗣異議人於舉發通知單所載期
    限內到案申訴表示不服舉發，經原處分機關函請原舉發單位
    查覆後，仍認異議人有上開違規行為明確，乃依道路交通管
    理處罰條例第60條第1 項、第60條第2 項第3 款、第63條第
    1 項第1 款暨違反道路交通管理事件統一裁罰基準及處理細
    則第41條第4 項規定，於99年5 月12日裁處異議人罰鍰新臺
    幣3,900 元（不遵守道路交通標誌之指示罰900 元，拒絕接
    受稽查而逃逸罰3,000 元），並記違規點數1 點，原處分並
    無不法等語。
二、異議意旨略以：異議人駕駛9153-VS號車，行經臺中市○○
    路與環中路口時，依號誌燈號行駛綠燈，即迴轉至臺中方向
    行駛，當時未見警察在交通指揮疏導，亦未聞有鳴笛制止的
    聲請，即繞回北上高速公路匝道，途中均未被警察鳴笛停車
    盤查，何來不服取締加速逃逸？深感莫名其妙，為此向法院
    聲明異議，請求撤銷原處分關於拒絕接受稽查而逃逸之部分
    等語（按：原處分機關所為本件處分關於「不遵守道路交通
    標誌之指示」部分業經異議人於99年6 月17日本院調查時當
    庭撤回異議，有前開日期之訊問筆錄在卷可參，是本院僅就
    原處分關於「拒絕接受稽查而逃逸」之部分審理調查，合先
    敘明）。
三、按交通法庭認為聲明異議有理由者，應以裁定將原處分經聲
    明異議部分撤銷，並自為裁定，道路交通案件處理辦法第20
    條前段定有明文。又法院受理交通事件，準用刑事訴訟法之
    規定，道路交通管理處罰條例第89條前段定有明文。而犯罪
    事實應依證據認定之，無證據不得認定犯罪事實，刑事訴訟
    法第154 條第2 項規定甚明。再依最高法院76年台上字第49
    86號判例所揭示：「認定犯罪事實所憑之證據，雖不以直接
    證據為限，間接證據亦包括在內，然而無論直接或間接證據
    ，其為訴訟上之證明，須於通常一般之人均不致有所懷疑，
    而得確信其為真實之程度者，始得據為有罪之認定，倘其證
    明尚未達到此一程度，而有合理之懷疑存在時，事實審法院
    復已就其心證上理由予以闡述，敘明其如何無從為有罪之確
    信，因而為無罪之判決，尚不得任意指為違法」之意旨。易
    言之，法院於審理行為人違反道路交通管理處罰條例案件，
    於為事實之認定時，如就原處分機關所認定行為人違規之事
    實仍有合理之懷疑，而無法確信行為人確有該當於道路交通
    管理處罰條例各該處罰條文之構成要件事實時，即應依刑事
    訴訟法上待證事實「倘有懷疑，則應從被告之利益作解釋」
    之證據法則，作對異議人有利之認定。
四、經查：
(一)、異議人甲○○於上揭時、地，駕駛車牌號碼9153-VS 號自用
    小客車行經臺中市○○○○○路處，為臺中市警察局第六分
    局交通分隊警員舉發「不服鳴笛制止、取締、加速逃逸」違
    規乙節，固有臺中市警察局中市警交字第GF0000000 號舉發
    違反道路交通管理事件通知單、裁決書、送達證書影本各1
    份在卷可稽，惟異議人否認有上開違規行為，並以前揭情詞
    置辯。
(二)、本件取締過程，業經證人即本件舉發警員賴志福於本院調查
    時到庭具結證稱：「當時中清路、環中路路口有排3 個警察
    ，我們騎機車服勤，一名警員吳俊儒站在號誌箱旁邊控燈，
    我站在中清路方向的路邊，箭頭是我移動的位置，會來回取
    締違規者，我有穿反光背心，有拿指揮棒，另一名警員在中
    清路、環中路轉角處，疏導車流；異議人迴轉時，是如照片
    標示的箭頭迴轉，當時中清路兩邊都是直行綠燈，我看到之
    後，就鳴笛制止他，因為他迴轉速度很慢，只有10幾公里，
    他車身傾斜時，我就站在我移動位置中間鳴笛，我一直嗶，
    並用指揮棒指著他，當時他的車道是面對著我，我覺得他一
    定會看到我；雖然他迴轉時有車流直行，但車流間有空隙，
    他應該看得到我，他就趁他的對向直行車踩車他就迴轉過去
    、「（當時係與何人一同執行勤務？）主要是我，其他二名
    警員離我蠻遠的，不確定他們有無看到」、「（你在移動時
    ，是騎車嗎？）是走路」、「（當時異議人的車道是在內側
    ？）是在中間車道」、「（異議人逃逸時有加速嗎？）有，
    約是車速3、40 公里以上」、「（當天光線如何？）正常」
    、「（你確定異議人有看到你？）我認為他有看到我」、「
    （當時你有追緝異議人？）無」、「（當時車流量？）蠻多
    的」、「（有無可能因為車流量大，故異議人未聽到鳴哨聲
    ？）我認為有這個可能」、「（有無可能因為異議人迴轉速
    度快，故異議人沒有看到警員？）他是正對著我，他有可能
    顧忌對面車流而沒有看到我。」等語（見本院99年6 月17訊
    問筆錄）。
(三)、核證人上開之供述前、後並不一致，對於異議人究否看到警
    員乙情，先證述異議人有看到伊，後又證述異議人可能顧忌
    對面車流而未看到伊，顯見證人並未能確定異議人駕駛迴轉
    之行為即係拒絕停車接受稽查而逃逸，無法排除異議人因車
    流量大，未聽到警員之鳴哨聲，及因迴轉速度快，致異議人
    未看到警員之可能。況且，依證人前開之證述可知，當時主
    要是證人一人在執行職務，其他二名警員離證人蠻遠的，不
    確定該二名警員有無看到，則本件舉發警員既無法未提出其
    他積極證據足以查明佐證異議人有前開違規行為，依卷內現
    存證據及所得採用之調查證據方法，尚無從認定異議人確有
    該當於道路交通管理處罰條例第60條第2 項第3 款規定之違
    規事實。
五、綜上所述，本件既不能排除異議人有因車流量大，未聽到警
    員之鳴哨聲，及因迴轉速度快，致未看到警員之可能之可能
    性，尚難認定異議人確有拒絕停車接受稽查而逃逸之違規行
    為。此外，復查無任何其他積極證據，足認異議人確有前揭
    違規行為。從而，本件違規駕駛行為，尚未達於通常一般之
    人均不致有所懷疑，而得確信其為真實之程度，仍有合理之
    懷疑存在，無從使本院得異議人有前揭違規事實之確信，揆
    諸首揭說明，自應作對異議人有利之認定。原處分機關不察
    ，對異議人遽為前開裁決，尚難認為允當，應認本件異議人
    之異議為有理由，而由本院將原處分關於拒絕接受稽查而逃
    逸裁處罰鍰3,000 元及記違規點數1 點之部分撤銷，改諭知
    異議人不罰，以資適法。至異議人對原處分關於不遵守道路
    交通標誌之指示裁罰900 元之異議部分，已據異議人於99年
    6 月17日本院調查時當庭表示撤回（見本院卷第22頁背面）
    ，本院爰不予以審究，附此敘明。
六、據上論斷，應依道路交通管理處罰條例第87條第2 項，道路
    交通案件處理辦法第20條前段，裁定如主文。
中    華    民    國    99    年    6     月    30    日
                  交通法庭  法  官  周靜妮
以上正本證明與原本無異。
如不服本裁定應於送達後5 日內向本院提出抗告狀。
                            書記官  巫  穎
中    華    民    國    99    年    6     月    30    日

司法院資訊處製作；財團法人民間司法改革基金會備份。
